臺灣臺中地方法院刑事判決　　　　　　　　　　　　八十九年度訴緝字第六八三號
　　公　訴　人　臺灣臺中地方法院檢察署檢察官
　　被　　　告　己○○化名為.
　　選任辯護人　王傳賢
右列被告因偽造文書等案件，經檢察官提起公訴（八十六年度偵續字第一二四號），
本院判決如左：
    主  文
己○○（化名為陳大為，後於民國八十六年九月十九日改名為陳大為）行使偽造私文
書，足以生損害於他人，處有期徒刑陸月，如易科罰金，以參佰元折算壹日。
偽造之民國八十三年十一月二十三日庚○○簽名之老Ｋ酒店股份權利讓渡書壹份，沒
收。
    事  實
一、己○○（化名為陳大為，後於民國八十六年九月十九日改名為陳大為）素行不佳
    ，前曾犯違反票據法、多次詐欺等罪（均未構成累犯），詎仍不知悔改。己○○
    復意圖為自己不法之所有，自民國（下同）八十二年底起即陸續向甲○○借款。
    己○○再於八十三年十一月間，化名為「陳大為」，向甲○○佯稱：老Ｋ酒店（
    八十二年九月十七日開業，店址原設於台中市○○路，曾於八十二年十二月十七
    日發生火警，旋於八十三年二月間移至台中市○○路永和巷二十二號之一重新開
    幕，至八十三年八月中旬因未依規定被台中市政府斷水、斷電而歇業，甲○○見
    老Ｋ酒店停業，恐無資力再償還債務，乃不願再繼續借款予己○○。）之股東庚○○將其股份及權利讓渡給其，並出示其偽簽之八十三年十一月二十三日庚○○
    簽名之老Ｋ酒店股份權利讓渡書一份，以資取信於甲○○，希望甲○○能再繼續
    出借資金，足以生損害於庚○○。嗣己○○並拿由第三人簽發之支票七紙，均由
    己○○簽署「陳大為」之名背書，使甲○○陷於錯誤，而同意繼續借款予己○○
    ，甲○○不疑有他，遂於八十三年十一月間，分別在台中市○○路國軍八一六醫
    院及老Ｋ酒店內，將借款交付予己○○，己○○前後共向甲○○借貸新台幣（下
    同）五百七十萬元，亦足以生損害於陳大為。詎支票屆期提示均未獲兌現，經向
    追討，已潛逃不知去向，始知受騙。
二、案經甲○○訴請臺灣臺中地方法院檢察署檢察官偵查起訴。
    理  由
一、訊據被告己○○對於右揭積欠告訴人甲○○共二百七十萬元，及化名為「陳大為
    」之事實固直承不諱，然矢口否認有何前揭之詐欺及行使偽造私文書之犯行，辯
    稱：因伊本名不好聽，在六十八年伊父母親幫伊選別名為「陳大為」，已用了十
    多年了，伊在八十二年與庚○○、康明彰三人合夥經營老Ｋ酒店，但至八十二年
    十二月十七日火災燒掉，另在八十三年二月間在台中市○○路永和巷二十二之一
    號重新開幕至同年八月中旬因未依規定被斷水、斷電，伊想重新裝璜找股東來做
    ，庚○○之股份於十一月間讓渡與伊，但因股東都不想做，酒店才開不起來，甲○○係來店內消費認識的，甲○○在八十三年一月投資一百萬元與伊合夥老Ｋ酒
    店股份，至八十三年五月又增資六十萬元，每月紅利六萬元，伊都開三個月十八
    萬元支票給甲○○，甲○○係暗股，另在八十三年三、四月伊有拿客票向甲○○
    借錢，共借了多少忘了，有付二分至三分不等之利息，依實際僅積欠甲○○二百
    七十萬元，其餘係伊簽發新票據換回舊票據時，甲○○不肯將舊票據交還，以致
    有五百七十萬元之票據在甲○○處云云。被告委任之辯護人並為其辯護稱：告訴
    人甲○○確係投資一百萬元（後增至一百六十萬元）給被告己○○，使告訴人甲○○取得被告己○○老Ｋ酒店部份之暗股，被告己○○則同意每個月要給告訴人
    甲○○八萬元之紅利，其中六萬元以三個月份開十八萬元支票之方式支付，其他
    二萬元則由告訴人甲○○至老Ｋ酒店消費之金額扣抵；此外，被告己○○經常拿
    酒店所收取之客票以月利五分之方式向告訴人甲○○調現，其中部份客票已由告
    訴人甲○○兌現領走，部份則因有跳票之情形，告訴人甲○○要被告己○○另交
    支票補足，此部份被告己○○約欠其借款一百一十萬元，連同告訴人甲○○投資
    之一百六十萬元，合計二百七十萬元，被告己○○則將所收取之丁○○、田源全
    、丙○○等人之六紙支票，合計二百七十萬元，交予告訴人甲○○，其後告訴人
    甲○○見被告己○○之老Ｋ酒店自八十三年八月即開始停業，恐無資力再償還債
    務，加上原交付之支票票期過久（約八十四年八月至十月份到期），於是告訴人
    甲○○於加計利息後要求被告己○○應另開一張較近票期之三百萬元支票，以換
    回前揭二百七十萬元之支票，詎料被告己○○交付嘯天企業有限公司開立之三百
    萬元八十四三月十五日到期之支票後，告訴人甲○○仍拒不將前揭二百七十萬元
    支票交還，執意將二百七十萬元之支票留做質押，所以實際上被告己○○所欠告
    訴人甲○○之款項只有二百七十萬元，被告己○○於後來所交付嘯天企業有限公
    司之三百萬元支票時，並未自告訴人甲○○處再取得任何款項，且被告己○○與
    告訴人甲○○之金錢往來，時間均在八十三年九月以前，自老Ｋ酒店停業後告訴
    人甲○○即不肯再借錢給被告己○○，故告訴人甲○○指控被告己○○係出示「
    八十三年十一月廿三日」所立之「老Ｋ酒店股份權利讓渡書」，以取信告訴人甲○○，騙取五百七十萬元云云，洵非實情，雙方全部之金錢往來，均與該份讓渡
    書無關。倘被告己○○所積欠告訴人甲○○之款項確如告訴人甲○○在告訴狀中
    所稱之五百七十萬元，因與告訴人所提出七紙支票總金額一致，金額應相當明確
    好記，然告訴人甲○○於偵審中對借款之金額卻相當模糊，顯見欠款金額與支票
    總金額並不一致，且其所言前後相加之借款金額應為四百六十萬元至五百六十萬
    元之間，與其告訴狀中所稱之欠款總額五百七十萬元，尚存有一百十萬元至十萬
    元間之誤差，由此可見，告訴人甲○○於告訴狀中所稱之欠款金額五百七十萬元
    ，顯非確實，否則其在偵審中之陳述時不可能會出現如此大之差距。八十三年七
    、八月間，老Ｋ酒店之原股東庚○○因在外負債甚鉅，經常有債主到店裡討債，
    造成困擾，庚○○亦因此不敢至酒店上班，至八十三年八月老Ｋ酒店即停業，經
    被告己○○與庚○○商議由庚○○將股權全部轉予被告己○○，使庚○○與老Ｋ
    酒店脫離關係，由被告己○○繼續經營，庚○○當時亦應允此項做法，但二人未
    簽立正式之讓渡書，其後庚○○走避菲律賓，託其李姓友人交給被告己○○一紙
    讓渡書，表示願將股權讓予被告己○○，被告己○○則欲找新股東入股重新經營
    金老Ｋ酒店，又擔心庚○○之債主會再來討債，當時因認告訴人甲○○可能對法
    律較有了解，酒店能否繼續經營，與告訴人甲○○又有利害關係，被告己○○於
    是才拿庚○○之讓渡書給告訴人甲○○看，並問告訴人甲○○拿這張讓渡書來應
    付庚○○之債權人是否會有效，告訴人甲○○當時表示要拿回去研究看看，遂取
    走該紙讓渡書至今，此為告訴人甲○○取得讓渡書之緣由，其間絕非被告己○○
    有任何偽造文書之行為，其更未以此向告訴人甲○○取得任何財物等情。惟查（
一）、右揭事實，業據告訴人甲○○指訴綦詳在卷，並有被告己○○所交付之支
    票及其退票理由單均影本等、暨台中市第九信用合作社八十六年三月五日中市九
    信總字第一二八號函、案外人戊○○支票存款往來明細表、偽造之八十三年十一
    月二十三日庚○○簽名之老Ｋ酒店股份權利讓渡書一份、台北市第一信用合作社
    八十七年四月二十九日北市一信建字第七號函檢附之嘯天企業有限公司第○三之
    0000000帳號之支票拒絕往來資料、臺灣中小企業銀行永和分行八十七年
    七月十日八七永和字第一四一五號函所檢附之田源全第00000000000
    帳號支票之拒絕往來資料、林美金票據代收摺均影本等在卷足資佐證。而於偵查
    中經檢察官傳訊證人庚○○到庭證述稱，其並無讓渡老Ｋ酒店予被告己○○，被
    告己○○所提卷附之老Ｋ酒店股份權利讓渡書並非其所簽名等情綦詳。此經臺灣
    臺中地方法院檢察署檢察官諭令證人庚○○當庭書寫其姓名，其筆跡、運勢與該
    讓渡書之簽名並不相同，此有該八十七年十一月二十三日之老Ｋ酒店股份權利讓
    渡書影本一份及證人庚○○當庭書寫其姓名之筆跡一份在卷可稽。故被告己○○
    所稱老Ｋ酒店之股東庚○○將其股份及權利讓渡給其，並出示老Ｋ酒店股份權利
    讓渡書一份等情，顯屬不實。且該老Ｋ酒店股份權利讓渡書顯係被告己○○所偽
    造應屬無疑。是被告己○○顯以出示該老Ｋ酒店股份權利讓渡書用以取信告訴人
    甲○○，讓告訴人甲○○誤信被告財力，才願意繼續借款予被告己○○無訛。
    （二）、被告己○○坦承化名為「陳大為」，並有「陳大為」名片影本一份、老
    Ｋ酒店董事「陳大為」名片正本一份在卷可稽；然長此以來，被告己○○均未告
    知告訴人甲○○，且背書時亦以「陳大為」名義為之，被告己○○不法意圖實已
    隱約可見。（三）、被告己○○辯稱，告訴人甲○○係投資老Ｋ酒店之暗股云云
    。惟其竟無法提出雙方所簽訂之契約書或舉出其他證人證明，以實其說，是其此
    辯解顯難採信。而證人戊○○、乙○○則於本院九十一年二月二十六日審理時，
    到庭具結分別證稱如下：
    問：你是不是老Ｋ酒店的股東？
    證人戊○○：我只是人頭而已。
    問：老Ｋ酒店經營情形？
    證人戊○○：我是八十三年十二月間才到老Ｋ酒店上班的，上班不到兩個禮拜就
                發生火災，之後搬到山西路與松竹路才以我的名義登記為名義人，
                ，才重新開幕，一直到歇業我都在那邊工作，我只做吧臺的少爺而
                已，歇業原因我不曉得，以後沒有再經營，沒有再經營的原因我也
                不知道。
    被告：沒有再經營後，店就被房東收回去了。
    問：你有無領了支票給被告使用？
    證人戊○○：支存戶是被告幫我去開的。至於被告有無幫我領用支票使用，我不
                曉得，當時被告是說要幫我開活期帳戶供存入薪資之用。
    問：你當人頭有無代價給你？
    證人戊○○：除了薪水以外，每月再一萬五千元給我為代價。
    問：你支票的使用情形，你知情否？
    證人戊○○：不知道，直到九十年三月份經通知我有支票跳票，我才知道我有支
                票在外面使用。
    問：甲○○認識否？
    證人戊○○：認識，他有到店裡面消費。
    問：你知道甲○○有無投資酒店暗股？
    證人戊○○：這我就不曉得。
    問：你知道酒店的老闆是何人？
    證人戊○○：剛開業的時候老闆有被告、庚○○二人，我只知道這樣而已。實際
                上經營的是董事長庚○○，總經理是庚○○的太太，被告也有在現
                場管理，只叫被告陳董。
    被告：我係執行董事，都是庚○○老婆與我管理現場。庚○○去的話也晃一晃就
          走了。
    問：你們酒店有無公司登記？
    被告：只有營業登記老Ｋ飲食店。沒有辦理公司登記。
    問：對證人戊○○證詞有何意見？
    辯護人與代理人均答：無。
    被告：當初支存開戶時，證人戊○○也有到九信水湳分社辦理開戶手續，他可能
          忘記了。
    證人戊○○：當時有到現場辦理開戶手續而已。
    問：你認識被告己○○即陳大為、告訴人甲○○？
    證人乙○○：都認識。
    法官請被告暫退庭外
    問：知不知道被告有經營老Ｋ酒店？
    證人乙○○：甲○○帶我去老Ｋ酒店消費的時候，我才知道，己○○以前叫陳大
                為。
    問：你怎麼知道叫陳大為？
    證人乙○○：大家都這麼叫，可能是偏名。
    問：你知道告訴人甲○○有投資在老Ｋ酒店的暗股？
    證人乙○○：我不知道。
    問：你知道甲○○有無借錢給被告己○○？
    證人乙○○：我不知道。
    問：他們的糾紛你知道否？
    證人乙○○：我不是很清楚，我只是去那邊消費而已。
    問：甲○○有無常常到老Ｋ酒店消費？
    證人乙○○：我兩、三個月裡面有跟他去過四、五次。他自己有沒有自己去的我
                不知道，但是他應該自己或跟別人常常去。
    問：有何意見補充？
    辯護人：請求訊問證人，告訴人除了去老Ｋ酒店外，有無去別家酒店？
    證人乙○○：有，但是哪家酒店忘記了，因為太久了，但是去老Ｋ的頻率應該比
                較多。我是做水電工程的，甲○○是建築業，所以我們有業務往來
                。
    問：你與甲○○去老Ｋ酒店時，何人買單？
    證人乙○○：我買單，應該是我簽帳的，但有時他會請我酒，他之前消費剩下的
                酒寄放在酒店的拿出來請我。
    問：告訴人甲○○有無跟老Ｋ酒店的員工講說，我也算是老闆之一，所以要他們
        拿酒來請乙○○？
    證人乙○○：沒有講過。
    問：尚有何請求訊問證人？
    辯護人、代理人均答：無。
    法官請被告入庭應訊。
    問：證人乙○○有無與告訴人甲○○一起到酒店消費？
    被告：有，好幾次。
    問：證人乙○○與告訴人消費後，何人買單？
    被告：大部分都是證人乙○○買單的。
    問：告訴人甲○○有無在帶證人乙○○來消費時，跟員工說，他也是老闆之一，
        叫員工拿酒來請證人乙○○？
    被告：有。
    問：對證人乙○○當庭所述有何意見？（提示）
被告：告訴人有講他是老闆之一。
    問：告訴人甲○○有無跟你講過他是老Ｋ酒店股東之一？
    證人戊○○：有沒有講時間太久我沒有印象了，他只有說是被告的好朋友而已。
    另被告己○○辯稱，其均未計盈虧，告訴人甲○○投資老Ｋ酒店暗股之部分，每
    月紅利六萬元，其均開三個月十八萬元支票給告訴人甲○○云云，亦顯不合常情
    。蓋酒店經營情況，關係極多變數，盈虧未計之前，如何預先分配紅利？且每月
    盈虧不同，紅利又如何亦均能屬固定？顯有可疑。倒反而借款始有可能預先支付
    固定利息。是基上所述，被告己○○此部分辯解，亦要無足採。（四）、被告己○○復辯解稱，係換票，因未取回舊票，以致有五百七十萬元之票據在甲○○處
    云云，亦極不合乎常理，無可憑採。（五）、被告己○○再辯解稱，係案外人庚○○走避菲律賓，託其李姓友人交給被告己○○前開讓渡書，表示願將股權讓予
    被告己○○，被告己○○則欲找新股東入股重新經營金老Ｋ酒店，又擔心庚○○
    之債主會再來討債，當時因認告訴人甲○○可能對法律較有了解，酒店能否繼續
    經營，與告訴人甲○○又有利害關係，被告己○○於是才拿庚○○之讓渡書給告
    訴人甲○○看，並問告訴人甲○○拿這張讓渡書來應付庚○○之債權人是否會有
    效，告訴人甲○○當時表示要拿回去研究看看，遂取走該紙讓渡書至今未還云云
    。不僅證人庚○○已到庭證稱並無其事。且被告己○○復無法提出該「李姓友人
    」之真實姓名及地址以供傳喚查證，而其又如何認告訴人甲○○可能對法律較有
    了解？再如係請教法律問題，則提出之八十三年十一月二十三日庚○○簽名之老
    Ｋ酒店股份權利讓渡書影本即可，何須將如此重要文件交付告訴人甲○○。是綜
    據上述，被告己○○此部分辯解，亦在在無法讓人相信。（六）、至於被告己○○辯解稱，告訴人甲○○於偵審中對借款之金額卻相當模糊，前後指訴不一，由
    此可見，告訴人甲○○於告訴狀中所稱之被告己○○欠款金額五百七十萬元，顯
    非確實，否則其在偵審中之陳述時不可能會出現如此大之差距指訴。經查告訴人
    甲○○於本院九十一年一月五日審理時，到庭指訴稱如下：
    問：讓渡書何時拿給你的？
    告訴人甲○○：那麼久忘了，好像我父親住院時被告拿到八一六醫院給我的。他
                  說這家店要頂下來，並拿證明給我看，也要付款多少錢就可動工
                  並可營業，讓渡書的部分被告陸續拿客票跟我換，共約三、四百
                  萬，票最多額是一百萬的，也有五十萬、廿、卅萬的，向我調過
                  很多次。我錢都交現金或開票給被告，現金有從九信、有從郵局
                  、有從我建設公司的獎金提出來。
    問：借錢係在讓渡書之前還是之後？
    告訴人甲○○：均有。之前是一百六十萬，之後大概三、四百萬。所提出的票就
                  是當初被告開給我的票，不是換票，我前述的換票是被告另外紅
                  利十八萬的部分。
    基上所述，則因係時間久遠，記憶模糊，以致造成告訴人甲○○之指訴不一，顯
    亦有可能，是顯難苛責，或僅以此指訴不一，即遽採為對被告有利事實認定之證
    據。（七）、告訴人甲○○資金來源證明，告訴人甲○○陳稱，其從事建築業，
    資金來源方便，且提出其在台中市第九信用合作社的帳戶交易資料，經核其帳戶
    內確有大筆金額交易。（八）、被告己○○於本院九十一年五月二十一日審理時
    ，到庭供述稱如下：
    問：股份權利讓渡書上陳大為簽名與指印是你所為？（提示）
    被告己○○：是的。
    由上供述，再衡諸前開證人庚○○之證詞，益徵八十三年十一月二十三日庚○○
簽名之老Ｋ酒店股份權利讓渡書一份，確係被告己○○所偽造無誤。是綜據上述
    ，被告己○○空言否認，所辯無非臨訟畏罪飾卸之詞，要無足採，事證已臻明確
    ，被告己○○犯行洵堪認定。
二、核被告己○○所為，係犯刑法第三百三十九條第一項之意圖為自己不法之所有，
    以詐術使人將本人之物交付之罪、刑法第二百十六條之行使第二百十條之偽造私
    文書，足以生損害於他人之罪。被告己○○所犯上述各罪間有方法結果之牽連關
    係，為牽連犯，應從一重之刑法第二百十六條、第二百十條之罪處斷。爰審酌被
    告己○○犯罪之動機、目的、手段、品行不佳，詳如前述，此有台灣台中地方法
    院檢察署刑案資料查註紀錄表一份在卷可按、所生危害及犯罪後猶飾詞狡賴犯行
    ，惟犯罪後迄今已與告訴人達成民事和解，取得諒解，此亦有和解書一份在卷可
    考，等一切情狀，量處如主文所示之刑，並依修正後刑法第四十一條第一項前段
    之規定諭知易科罰金之折算標準，以資懲儆。查被告等人行為後，刑法第四十一
    條業已於九十年一月十日修正公布，同年月十二日生效，修正後刑法第四十一條
    第一項前段規定「犯最重本刑為五年以下有期徒刑以下之刑之罪，而受六個月以
    下有期徒刑或拘役之宣告，因身體、教育、職業、家庭之關係或其他正當理由，
    執行顯有困難者，得以一元以上三元以下折算一日，易科罰金。」，與修正前刑
    法第四十一條規定「犯最重本刑為三年以下有期徒刑以下之刑之罪，受六個月以
    下有期徒刑或拘役之宣告，因身體、教育、職業、家庭之關係，執行顯有困難者
    ，得以一元以上三元以下折算一日，易科罰金。」不同。比較新舊法結果，以新
    法較有利於行為人，故依刑法第二條第一項前段規定，本件自應適用裁判時之法
    律即修正後刑法第四十一條第一項前段之規定，併此敘明。偽造之八十三年十一
    月二十三日庚○○簽名之老Ｋ酒店股份權利讓渡書一份，為被告己○○供犯罪所
    用之物，且屬被告己○○所有，爰依法併予宣告沒收之。至於該偽造讓渡書上偽
    造之庚○○署押及指印，已因該偽造讓渡書之沒收而包含在內，爰不依法再重覆
    併予宣告沒收，附此敘明。
據上論斷，應依刑事訴訟法第二百九十九條第一項前段、刑法第二條第一項前段、第
二百十六條、第二百十條、第三百三十九條第一項、第五十五條、第四十一條第一項
前段（修正後）、第三十八條第一項第二款、罰金罰鍰提高標準條例第一條前段、第
二條，判決如主文。
中      華      民      國    九十一    年      六      月      四      日
                                        臺灣臺中地方法院刑事第四庭
                                            法  官      洪  俊  誠
右正本證明與原本無異。
如不服本判決，應於判決送達後十日內向本院提出上訴狀，上訴於臺灣高等法院臺中
分院(須附繕本)。
                                            書記官      胡  美  娟
中      華      民      國    九十一    年      六      月      四      日
附錄論罪科刑實體法條文：
刑法第三百三十九條第一項：
意圖為自己或第三人不法之所有，以詐術使人將本人或第三人之物交付者，處五年以
下有期徒刑、拘役或科或併科一千元以下罰金。
(罰金部份業經提高十倍為一萬元)
刑法第二百十六條：
行使第二百十條至第二百十五條之文書者，依偽造、變造文書或登載不實事項或使登
載不實事項之規定處斷。
刑法第二百十條：
偽造、變造私文書，足以生損害於公眾或他人者，處五年以下有期徒刑。
